臺灣嘉義地方法院刑事判決　　　　　　　100年度交訴字第2號
公　訴　人　臺灣嘉義地方法院檢察署檢察官
被　　　告　沈分明
　　　　　　林彩娥
上列被告因公共危險等案件，經檢察官提起公訴（99年度偵字第
7424號），本院合議庭裁定公共危險部分由受命法官獨任進行簡
式審判程序，其餘部分仍依通常審判程序，而為判決如下：
    主  文
沈分明駕駛動力交通工具肇事，致人受傷而逃逸，處有期徒刑陸
月，如易科罰金以新臺幣壹仟元折算壹日。緩刑參年。
沈分明、林彩娥被訴業務過失傷害、過失傷害部分均不受理。
    犯 罪 事 實
壹、沈分明平日以駕駛機車載送貨物維生，係從事駕駛業務之人
    ，其於民國九十九年八月二十四日上午七時五十七分許，騎
    乘牌照號碼ＬＶＶ－九九一號普通重型機車，沿未劃分快慢
    車道之嘉義縣朴子市市○路由南往北方向順向行駛，途經該
    路一○七之一號前時，本應注意載運貨物必須穩妥，物品應
    捆紮牢固，堆放平穩（起訴書誤載為「本應注意汽車駕駛人
    變換車道時，應讓直行車先行，並注意安全距離」），而依
    當時晴天日間自然光線，柏油路面乾燥無缺陷，無障礙物視
    距良好等狀況，並無不能注意之情事，竟疏於注意，載運物
    品，僅置放在機車後方車架上，未紮捆牢固，同時右手向後
    扶壓物品，僅左手單手操控機車。適有林彩娥騎乘牌照號碼
    Ｌ六Ｗ－二五三號普通重型機車沿相同道路尾隨沈分明後方
    同向前進，本應注意車前狀況及兩車併行之間隔，並隨時採
    取必要之安全措施；車輛在同一車道行駛時，後車與前車之
    間應保持隨時可以煞停之距離，而依當時相同狀況，亦無不
    能注意之情事，竟疏於注意前方車輛動態並與前車保持安全
    距離。沈分明恰見右方不明自小客車右轉進入市東路，操控
    不穩下略為偏向左側，林彩娥煞車不及，從後追撞，致沈分
    明機車左後側（左後方向燈及左側車架處）與林彩娥機車車
    首發生碰撞，二人均人車倒地，林彩娥因而受有左側脛骨粉
    碎性骨折等傷害（業據林彩娥撤回告訴），沈分明右小腿則
    為自己機車排氣管燙傷，導致開放性傷口等傷害（業據沈分
    明撤回告訴）。沈分明騎乘機車肇事致林彩娥受傷後，竟未
    停車察看而採取救護或其他必要措施，並向警察機關報告，
    復未留下任何通訊資料，反而逕自騎乘機車離去現場而逃逸
    無蹤。嗣路人見狀報警處理，警方調取現場監視器錄影紀錄
    清查，因而循線查獲沈分明。
貳、案經林彩娥、沈分明訴由嘉義縣警察局朴子分局報告臺灣嘉
    義地方法院檢察署檢察官偵查起訴。
    理  由
壹、本件被告沈分明公共危險部分所涉犯者為刑法第一百八十五
    條之四法定刑為「六月以上五年以下有期徒刑」之肇事逃逸
    罪，非死刑、無期徒刑、最輕本刑為三年以上有期徒刑之罪
    或高等法院管轄第一審案件。本院行準備程序中，被告沈分
    明就公共危險之被訴事實為有罪陳述，經告知簡式審判程序
    之旨，並聽取檢察官及被告沈分明之意見後，本院爰依刑事
    訴訟法第二百七十三條之一第一項就公共危險部分裁定由受
    命法官獨任進行簡式審判程序。因此，本件公共危險部分簡
    式審判程序之證據調查依刑事訴訟法第二百七十三條之二規
    定不受同法第一百五十九條第一項、第一百六十一條之二、
    第一百六十一條之三、第一百六十三條之一及第一百六十四
    條至第一百七十條規定之限制。另被告沈分明、林彩娥之業
    務過失傷害、過失傷害部分，仍依通常程序審理，均合先敘
    明之。
貳、公共危險部分：
一、訊據被告沈分明對於事實欄所記載之肇事逃逸事實均坦承無
    諱（本院卷第三十頁審判筆錄），核與其警訊時自白相符（
    警卷第四頁調查筆錄），並經告訴人林彩娥指訴綦詳，復有
    道路交通事故現場圖、道路交通事故調查報告表、交通事故
    現場照片、監視器錄影紀錄翻拍照片、嘉義縣警察局疑似道
    路交通事故肇事逃逸追查表、嘉義縣消防局九十九年十月十
    八日嘉縣消指字第○九九○○三七三二七號函暨緊急救護案
    件紀錄表、中華電信股份有限公司嘉義營運處九十九年十一
    月二日嘉服字第○九九○○○○一○九號函暨報案電話申裝
    資料等在卷足稽（警卷第十一頁至第二十六頁，偵查卷第二
    十二頁至第二十三頁、第二十六頁至第二十七頁）。告訴人
    林彩娥確實因本件車禍受有如事實欄所記載之傷害，則有卷
    附長庚醫療財團法人嘉義長庚紀念醫院九十九年九月六日診
    斷證明書得參（警卷第九頁）。因之，被告沈分明自白與事
    實相符，事證明確，其犯行堪以認定。
二、核被告沈分明所為，係犯刑法第一百八十五條之四肇事逃逸
    之公共危險罪。爰審酌被告沈分明駕車肇事逃逸，非但使告
    訴人林彩娥身陷於無法及時獲得救助之危險，更顯示其對自
    我過咎推諉而不負責任之態度，殊為可議；國小五年級肄業
    之智識程度；離婚，與前妻育有二名子女，均由前妻扶養，
    獨居，無業之生活狀況；曾有賭博、妨害自由、竊盜等前科
    之品行，犯罪之動機、目的及方法，事後已與告訴人林彩娥
    達成和解，並取得其諒解；犯後尚知坦承犯行之態度等一切
    情狀，量處如主文第一項所示之刑，並諭知易科罰金之折算
    標準。另查，被告沈分明前於九十年間因賭博案件，經本院
    九十年度易字第五八六號判決判處有期徒刑五月，如易科罰
    金以銀元三百元折算一日確定，九十一年二月一日執行完畢
    後，五年內未曾因故意犯罪受有期徒刑以上刑之宣告，有臺
    灣嘉義地方法院檢察署刑案資料查註紀錄表、臺灣高等法院
    被告前案紀錄表附卷可憑（偵查卷第四頁至第五頁，本院卷
    第四頁至第六頁），酌以被告坦認犯行，深表悔悟，並與告
    訴人當庭達成和解，業經記明筆錄（本院卷第三十頁審判筆
    錄），信因一時失慮，偶罹刑典，經此之偵查審判，當知所
    警惕，應無再犯之虞，本院認為其所宣告之刑，以暫不執行
    為適當，併予宣告緩刑三年，以啟自新。
參、不受理部分：公訴意旨另以，被告沈分明、林彩娥於犯罪事
    實欄所記載之時地騎乘機車不慎與告訴人林彩娥、沈分明發
    生車禍，另涉刑法第二百八十四條第二項前段之業務過失傷
    害罪、第一項前段之過失傷害罪嫌等語。惟按告訴乃論之罪
    ，告訴人於第一審辯論終結前得撤回其告訴，又告訴經撤回
    者，應諭知不受理之判決，刑事訴訟法第二百三十八條第一
    項、第三百零三條第三款分別定有明文。經查，公訴意旨認
    被告沈分明、林彩娥所涉刑法第二百八十四條第二項前段之
    業務過失傷害罪嫌、第一項前段之過失傷害罪嫌，依同法第
    二百八十七條前段之規定，均須告訴乃論。茲告訴人林彩娥
    、沈分明業已撤回本件告訴，有卷附之撤回告訴狀二份足按
    （本院卷第四十一頁至第四十二頁）。被告沈分明部分，因
    業務過失傷害行為與前揭論罪科刑犯行，犯意各別，行為互
    異，犯罪構成要件亦不同，被告沈分明被訴業務過失傷害部
    分自應諭知不受理之判決；被告林彩娥部分應諭知不受理判
    決。
據上論斷，應依刑事訴訟法第二百七十三條之一第一項、第二百
九十九條第一項前段、第三百零三條第三款，刑法第一百八十五
條之四、第四十一條第一項前段、第七十四條第一項第二款，判
決如主文。
本案經檢察官侯德人到庭執行職務。
中    華    民    國   100    年    1     月    31    日
                    交通法庭  法  官  張道周
以上正本證明與原本無異。
如不服本判決應於收受判決後10日內向本院提出上訴書狀，並應
敘述具體理由；其未敘述上訴理由者，應於上訴期間屆滿後20日
內向本院補提理由書（均須按他造當事人之人數附繕本）「切勿
逕送上級法院」。告訴人或被害人如對於本判決不服者，應具備
理由請求檢察官上訴，其上訴期間之計算係以檢察官收受判決正
本之日期為準。
中    華    民    國   100    年    1     月    31    日
                              書記官  張菀純
附錄本判決論罪法條全文
刑法第一百八十五條之四
駕駛動力交通工具肇事，致人死傷而逃逸者，處六月以上五年以
下有期徒刑。